【裁判字號】    98,台上,5194
【裁判日期】    980910
【裁判案由】    貪污等罪
【裁判全文】
最高法院刑事判決            九十八年度台上字第五一九四號
上  訴  人  台灣高等法院高雄分院檢察署檢察官
上  訴  人
即  被  告  甲○○
被      告  乙○○
上列上訴人等因被告等貪污等罪案件，不服台灣高等法院高雄分
院中華民國九十八年三月二十五日第二審判決（九十七年度矚上
訴字第七號，起訴案號：台灣高雄地方法院檢察署九十四年度偵
字第一六一五四號），提起上訴，本院判決如下：
    主  文
原判決撤銷，發回台灣高等法院高雄分院。
    理  由
本件原判決認定上訴人即被告（下稱被告）甲○○有其事實欄所
載之犯行，因而維持第一審論甲○○以犯對主管事務圖利罪，處
有期徒刑三年，褫奪公權六年；減為有期徒刑一年六月，褫奪公
權三年部分之判決，駁回甲○○關於該部分之第二審上訴；復撤
銷第一審關於甲○○行使公務員登載不實公文書部分科刑之判決
，改判仍論其以連續行使公務員登載不實公文書罪，處有期徒刑
二年，減為有期徒刑一年，並為相關從刑之宣告；就主刑部分定
其應執行之刑有期徒刑二年二月。另以公訴意旨認被告乙○○涉
有刑法第一百二十五條第一項第三款之濫權不追訴、貪污治罪條
例第六條第一項第四款之圖利、懲治走私條例第二條第一項、第
十條之私運管制物品進口、公務員包庇走私及槍砲彈藥刀械管制
條例第七條第一項、第十六條之包庇等罪嫌。惟經審理結果，認
為不能證明乙○○犯罪，因而維持第一審諭知乙○○無罪之判決
，駁回檢察官關於該部分之第二審上訴；固非無見。
惟查：(一)、認定事實所憑之證據，須實際存在，就該案卷宗不難
考見者，始克當之。倘判決書內所記載之證據，與卷宗內之筆錄
或文件之內容不相適合，則其判決之根據，實際上並不存在，自
屬採證違法。原判決事實認定甲○○故意不查緝已遭監控之系爭
二只走私香菇貨櫃，致因未查驗而無法計算其實際圖利「海國貿
易行」趙崇傑之不法利益究為若干（見原判決第三頁第二五行至
第四頁第二行）乙情，於理由欄則以本件並無事證證明甲○○圖
利趙崇傑之利益超過新台幣（下同）五萬元為由，而依貪污治罪
條例第十二條第一項規定減輕其刑，並依中華民國九十六年罪犯
減刑條例第三條第一項第一款但書規定，予以減刑（見原判決第
五四頁第十五至二二行，第一七八頁第二一至二三行）。然依卷
附資料顯示，證人趙崇傑於偵訊時迭次證稱，伊因甲○○幫助，
進口大陸農產品獲利約有三、四百萬元等詞（見偵(七)卷第十八頁
背面、第二八頁背面）；如若無訛，甲○○圖趙崇傑之不法利益
似顯逾五萬元。實情究竟如何？此與甲○○有無貪污治罪條例第
十二條第一項減輕其刑及中華民國九十六年罪犯減刑條例第三條
第一項第一款但書關於減刑規定之適用，至有關係，自有調查之
必要性。乃原判決對此未詳予調查究明，遽行判斷，且就趙崇傑
上開證詞是否可採，毫無論述說明，非但調查職責未盡並有判決
理由不備之違法。(二)、認定事實之證據，必須就相關聯之證據資
料，予以整體綜合觀察，以判斷其證明力，其中就對立事證所為
之取捨，尤須分別予以說明，不能僅論列其中一面，而置他面於
不顧；亦不得將有關聯性之證據割裂，就各個證據，個別判斷其
證據價值；否則即有判決不備理由或不合於論理法則之可議。卷
查，證人趙崇傑於民國九十二年十二月十九日調查中證述：九十
一年九月十七日以海國食品貿易行向「榮駿報關行」報關的櫃號
CLHU0000000貨櫃跟櫃號FSGU0000000貨櫃是我的
，報關貨物是「冥紙」，但內有夾藏大陸香菇，該等貨櫃進口前
，因我朋友莊丁福走私農產品案件而認識甲○○，他告訴我日後
如有違禁農產品要報關找他，我在九十一年九月十七日要進口夾
藏大陸香菇之農產品貨櫃前，有事先告知甲○○知道，甲○○回
答我沒有問題，九十一年九月十七日當天在海關開櫃時，有聞到
濃厚香菇味，甲○○打電話告知我此事，並說會請人處理，後來
甲○○又打電話跟我說已經處理好了，貨櫃可以拖走等語（見偵
(七)卷第三一至三四頁，原判決第三七頁第七至十六行）；又於九
十二年十二月十九日偵查中證述：我以海國食品貿易行於九十一
年九月四日進口櫃號EMCU0000000號貨櫃、於九十一年九
月十七日進口櫃號CLHU0000000、FSGU0000000號
貨櫃係由「榮駿報關行」報關，三只貨櫃內均有夾藏大陸香菇入
境，因為海調站之甲○○於九十一年四、五月告訴我如有違禁品
要報關進口找他，一個月後，我又到甲○○家，甲○○要我幫忙
打聽有人在菲律賓走私槍械入台之事，我向甲○○表示最近大陸
香菇要從第三地輾轉回台，沒空去菲律賓。甲○○說直接從大陸
轉香港回台灣即可，到時海關部分他幫我注意，後來九十一年九
月四日、十七日進口上開三只貨櫃，有事先讓甲○○知道，四日
先進口的貨櫃成功報關，十七日的貨櫃在海關驗貨時，榮駿報關
行派周先生陪驗，開櫃時向海關人員表示有聞到香菇味，甲○○
打電話告知我此事，並表示會請人處理。我即打電話問報關行之
王明昭，之後甲○○又打電話給我說已經處理好。九十一年九月
十八日甲○○要我去他家，當時甲○○說上開三只貨櫃的事情他
幫我處理好，我也要前往蘇比克灣，因為績效壓力大等語（見偵
(七)卷第三一至三四頁，原判決第七九頁第五至二一行）。而證人
即榮駿報關行之王明昭於九十四年八月十五日偵查中結證稱：九
十一年九月十六日，趙崇傑以海國食品貿易行進口櫃號CLHU00
00000貨櫃跟櫃號FSGU0000000貨櫃，是指派潘俊憲
擔任提櫃、領櫃及陪同海關檢驗工作，該次潘俊憲曾打電話告訴
我說貨櫃內有聞到香菇的味道，與申報進口冥紙不符，我接到潘
俊憲的電話後就聯絡趙崇傑，告訴他海關查驗有聞到香菇味道，
該二貨櫃暫時不能放行，他回答我：「你們報關行只要做好自己
的事就好，其他事不用多管，我有自己的人在現場會處理，你們
不要亂講話」等語（見偵(二)卷第一五四頁背面，原判決第三八頁
第十三至二二行）。上開證述，若果不虛，則甲○○對趙崇傑走
私大陸香菇乙事，似屬事先知情。至證人即海關人員周清正、謝
天富、李榮達、洪四川、趙政雄、黃俊南關於渠等就系爭大陸香
菇查驗及決定放行過程之證詞，與趙崇傑、王明昭前揭供述之待
證事實非屬相同，原判決徒以趙崇傑、王明昭與周清正、謝天富
、李榮達、洪四川、趙政雄、黃俊南就非屬同一待證事實之供述
不符，即全然否定趙崇傑、王明昭上開證述之證明力，而逕為有
利甲○○之判斷，依上開說明，難謂適法。(三)、審理事實之法院
，對於被告有利及不利之證據，應從各方面詳予調查，期能發現
真實。原判決以並無證據證明甲○○、乙○○有包庇趙培盛私運
槍、彈犯行，而為被告二人有利之認定。然趙培盛自菲律賓將KM
TU0000000號貨櫃以許迺欣為收貨人名義報關出口，趙培
盛、柯明昌即於九十二年一月十八日返台，趙培盛並指示于寶文
、黃帝裕取得上開貨櫃提單後，於同年一月二十二日返台，並指
示黃帝裕自菲律賓發送上開貨櫃號碼之簡訊予甲○○乙節，業經
證人于寶文、柯明昌於偵查中證述綦詳（見偵(七)卷第六五頁背面
、六六、八二、二一四至二一六頁）。而于寶文於九十三年四月
八日偵查中證述：我九十二年一月十一日出國前，在高雄市○○
路三四一號倉庫，聽到趙培盛、甲○○聊天中提起，趙培盛說這
次出國要替甲○○買槍等語（見偵(七)卷第二０五至二０八頁）；
於九十三年四月十二日偵查中證述：「九十二年一月十一日我與
趙培盛、柯明昌到菲律賓，機票、簽證都是趙培盛辦的，九十二
年一月二十三日我用化名『小寶』、『阿國』做筆錄是甲○○指
示，九十二年一月二十五日許迺欣案破獲後，趙培盛在文府路倉
庫叫我去買報紙，趙培盛跟我講這貨櫃就是他帶我去檢舉許迺欣
之貨櫃，之後甲○○找我，交代我如果有人問就說我是檢舉許迺
欣之秘密證人」、「（問：當你知道『敏仔』是許迺欣，而又知
道甲○○、趙培盛才是許迺欣案幕後老闆，你有何看法？）我覺
得很奇怪，然後我聽甲○○說，許迺欣在貨櫃走私過程中有侵占
他們的財物，所以才這樣做。」（見偵(七)卷第二Ｏ九至二二五頁
）；於九十三年十月十九日偵查中證述：「我第一次隨趙培盛到
菲律賓，發現他實際上去購槍，回台後（九十一年十二月二十一
日）我表明不願再參與，趙培盛告訴我槍枝都是要給海調站，他
在幫甲○○做事情，趙培盛第二次邀我去菲律賓回來，便帶我去
找甲○○，甲○○又帶我、趙培盛去找乙○○，乙○○拿資料給
我簽名，趙培盛跟我說槍枝係幫海調站買，但沒詳細說明，我與
甲○○、乙○○見面時，都是趙培盛與他們說話。九十二年一月
十一日我等在菲律賓完成槍械裝運後，趙培盛、柯明昌先返台，
趙培盛要我與黃帝裕留在菲律賓向『賽門』拿提單，趙培盛回台
灣前，告訴我、黃帝裕，表示確定貨櫃號碼、拿到提單後打電話
給他，他好通報甲○○去抓」、「（問：既然是趙培盛去買槍械
，為何要通報甲○○去抓？）我不清楚，趙培盛有告訴我，槍械
幫海調站買。」等詞（見偵(十六)卷第四六八至四七五頁）。渠等就
趙培盛係有意使KMTU0000000號貨櫃內夾藏如原判決附表
（下稱附表）二、四所示槍、彈為檢調查獲等基本事實之供述，
似屬一致。上開證言若屬真實，洵屬不利於被告二人之供述證據
，能否謂被告二人就趙培盛上開運送槍械事宜，事前毫不知情，
即非無探究之餘地。原判決未詳予勾稽究明，僅泛以依常理判斷
，甲○○應不可能輕易讓于寶文知悉其與趙培盛共謀走私槍枝之
計畫等語，對于寶文上開證詞逕予摒棄不採 (見原判決第一二五
頁第一三至二七行），亦嫌速斷，復有調查職責未盡之可議。(四)
、依起訴事實所述，第一審檢察官就被告二人請領許迺欣走私槍
枝案之檢舉及查緝獎金部分，係包含如附表二、三、四所示槍枝
五十把在內（見起訴書犯罪事實欄壹之(四)），乃原判決就其中附
表三所示槍枝三十二把有無詐領獎金部分，卻未予論列，有已受
請求事項未予裁判之違法，同有未洽。檢察官上訴意旨指摘原判
決不當，尚非全無理由，甲○○亦上訴聲明不服，應認仍有撤銷
原判決發回更審之原因。原判決理由第柒欄說明甲○○不另為無
罪諭知，以及乙○○其餘被訴濫權不追訴、圖利、私運管制物品
進口及公務員包庇走私部分，因公訴意旨認與前揭發回部分有裁
判上一罪關係，基於審判不可分原則，應一併發回，附此敘明。
據上論結，應依刑事訴訟法第三百九十七條、第四百零一條，判
決如主文。
中    華    民    國  九十八  年    九    月    十    日
                      最高法院刑事第八庭
                          審判長法官  洪  文  章
                                法官  王  居  財
                                法官  郭  毓  洲
                                法官  黃  梅  月
                                法官  邱  同  印
      本件正本證明與原本無異
                                      書  記  官
中    華    民    國  九十八  年    九    月   十一   日
                                                      Ｅ


司法院資訊處製作；財團法人民間司法改革基金會備份。
